臺灣板橋地方法院刑事判決　　　　　　　　　　　　　九十三年度易字第一六一號
　　公　訴　人　臺灣板橋地方法院檢察署檢察官
　　被　　　告　甲○○
右列被告因詐欺等案件，經檢察官提起公訴（九十三年度偵字第一一一０、一０四七
號），被告於準備程序進行中就被訴事實為有罪之陳述，經告知簡式審判程序之旨，
並聽取當事人之意見後，本院裁定由受命法官獨任進行簡式審判程序，並判決如左：
    主  文
甲○○共同行使偽造私文書，足以生損害於他人，處有期徒刑陸月，如易科罰金以參
佰元折算壹日。
變造丙○○國民身分證上黏貼之甲○○相片壹張、中華電信股份有限公司行動電話業
務申請書新客戶簽章欄偽造之丙○○署名壹枚，均沒收。
    事  實
一、甲○○於民國九十二年三月間，因見報紙廣告應徵工作，加入由真實年籍姓名不
    詳之人組成之詐欺集團，擔任業務助理，負責接待前來應徵之客戶，即與前開詐
    欺集團成員共同意圖為自己不法之所有，基於行使變造特種文書、行使偽造私文
    書之犯意聯絡，及詐欺之概括犯意聯絡，以由該詐欺集團在報紙上刊登假廣告，
    招攬尋找工作之不特定人前來應徵，而由業務助理向前來應徵之人施用詐術之方
    式騙取現金，得手後朋分花用。嗣丙○○因見報紙廣告向前開詐欺集團應徵接送
    司機工作，該詐欺集團即推由甲○○出面接洽，甲○○遂於九十二年三月中旬某
    日（起訴書誤載為三月二十七日）與丙○○相約在台北市○○○路西歐加油站見
    面，並一同前往國賓飯店商談應徵接送司機事宜，席間甲○○以製作識別證為由
    ，使丙○○陷於錯誤交付其國民身分證原本與甲○○，隨後接續佯稱須事先繳納
    新台幣（下同）二萬元作為保證金，致使丙○○陷於錯誤而如數交付二萬元與甲
    ○○。得手後甲○○隨即前往台北市○○○路與博愛路口之郵局，依詐欺集團之
    指示匯款其中一萬八千元至不詳帳號，其餘二千元則歸甲○○所有。並將前開丙
    ○○國民身分證寄至前開詐欺集團，由該詐欺集團將丙○○國民身分證上之相片
    取下，換貼甲○○先行提供之相片，並塗改該國民身分證背面戶籍地，而變造國
    民身分證，足以生損害於丙○○人格權益，以及戶政機關對於國民身分證管理之
    正確性。前開犯罪集團變造丙○○之國民身分證後，即將該變造後之國民身分證
    寄送與甲○○，指示甲○○持前開變造之國民身分證辦理行動電話門號，作為與
    該集團聯絡之用。甲○○收受變造之丙○○國民身分證後，於九十二年三月二十
    七日持變造之丙○○國民身分證前往中華電信股份有限公司臺灣北區電信分公司
    板橋營運處（以下簡稱中華電信板橋營運處），申請0000000000號行
    動電話門號，並出示前開變造之丙○○國民身分證證件以供查驗，在行動電話業
    務申請書新用戶簽章欄上偽造丙○○署名一枚，而偽造私文書，隨即持以行使，
    一併交回前開營業處，而行使前開偽造之私文書，完成申請行動電話之手續，足
    以生損害於丙○○之權益及中華電信股份有限公司審核申請人身分之正確性。甲
    ○○並自九十二年四月一日起至同年五月三十日止使用前開行動電話門號，共計
    詐得相當於一萬八千八百十八元之使用行動電話通信服務之利益。
二、案經內政部警政署電信警察隊第一中隊報告臺灣板橋地方法院檢察署檢察官偵查
    起訴。
    理  由
一、右揭事實，業據被告甲○○於警詢、檢察官偵訊及本院審理中坦承不諱，核與被
    害人丙○○於警詢及檢察官偵訊中、告訴人中華電信股份有限公司代理人乙○○
    於警詢時指述情節相符，此外並有變造之丙○○國民身分證影本、中華電信板橋
    營運處函及所附之行動電話業務申請書影本各乙紙、中華電信板橋營運處電信費
    收據四紙、0000000000號行動電話門號通話明細影本三十四紙在卷可
    稽，足徵被告自白與事實相符。本件事證明確，被告犯行洵堪認定。
二、按國民身分證係由該管公務員依據相關資料制作、核發，係用以表示特定人關於
    品行、能力之證書，屬於具有公文書性質之特種文書，為刑法第二百十二條所定
    特許證。核被告施用詐術向被害人丙○○騙取二萬元之所為，係犯刑法第三百三
    十九條第一項之詐欺取財罪，提供其相片予前開詐欺集團，由該詐欺集團以換貼
    相片，塗改背面戶籍地之方式變造被害人丙○○國民身分證，並持之至中華電信
    板橋營運處申請行動電話門號而行使，足以生損害於丙○○之人格權益及戶政機
    關對於國民身分證管理之正確性之所為，係犯刑法第二百十六條、第二百十二條
    行使變造特種文書罪。其擅自使用丙○○名義，在行動電話業務申請書新用戶簽
    章欄上偽造丙○○署名一枚，而偽造私文書，隨即持以行使，足以生損害於丙○
    ○之權益及中華電信股份有限公司審核申請人身分之正確性之所為，係犯刑法第
    二百十六條、第二百十條之行使偽造私文書罪。其使用前開行動電話門號，詐得
    相當於一萬八千八百十八元之使用行動電話通信服務之利益之所為，則係犯刑法
    第三百三十九條第二項之詐欺得利罪。公訴人雖認被告擅自使用丙○○名義，在
    行動電話業務申請書新用戶簽章欄上偽造丙○○署名一枚之所為，係犯刑法第二
    百十七條之偽造署押罪，然行動電話業務申請書，係用以表明申請者欲申辦行動
    電話門號之意思表徵，應屬私文書，公訴人並於本院審理時當庭變更前開起訴法
    條，附此敘明。被告與上開詐欺集團年籍姓名不詳成員就上揭犯行，有犯意之聯
    絡及行為之分擔，皆為共同正犯。其二次以詐術使被害人丙○○陷於錯誤，而交
    付國民身分證及二萬元之犯行，係利用同一犯罪機會接續為之，為接續犯。其偽
    造署名之行為，為偽造私文書之部分行為，而被告變造特種文書、偽造私文書復
    持以行使，變造特種文書、偽造私文書之低度行為為高度之行使行為所吸收，均
    不另論罪。被告先後多次詐欺取財及詐欺得利犯行，時間緊接，方法相同，觸犯
    基本構成要件相同之罪名，顯係基於概括犯意為之，應依連續犯規定論以一罪，
    並依法加重其刑。被告所犯前開行使變造特種文書、行使偽造私文書及連續詐欺
    取財罪罪名間，有方法目的之牽連關係，應依刑法第五十五條規定，從一較重之
    行使偽造私文書罪處斷。爰審酌被告所為詐欺、行使變造他人國民身分證，行使
    偽造私文書以辦理行動電話，減損文書、證件之憑信性，危害交易安全及他人權
    益，兼衡其犯罪動機、目的、所用手段、被告業已將使用前開00000000
    00號行動電話之費用繳清，及犯罪後坦承犯行之態度等一切情狀，量處如主文
    所示之刑，並諭知易科罰金之折算標準。
三、扣案變造丙○○國民身分證上黏貼之被告相片一張為被告所有，業經被告供明在
    卷，且係供變造特種文書所用之物，應依刑法第三十八條第一項第二款宣告沒收
    。又被告申辦第0000000000號行動電話門號，在行動電話業務申請書
    新用戶簽章欄上偽造丙○○署名一枚，為偽造之署名，應依刑法第二百十九條規
    定併予沒收。至於被告雖於九十二年六月二十五日回溯一星期前之某日，曾因與
    陳世杰共同行使偽造私文書，而經臺灣台北地方法院於九十二年十一月五日以九
    十二年度訴字第一七四一號判處有期徒刑四月，惟前開案件被告係因於本案後知
    悉陳世杰欲向銀行辦理小額信用貸款，而另行起意向年籍姓名不詳自稱「楊小姐
    」之人購買各類所得扣繳暨免扣繳憑單，並與陳世杰共同持之向台新國際商業銀
    行信用卡部申請預備金，而本件則是被告因見報紙廣告而擔任詐欺集團業務助理
    ，前來應徵工作之丙○○詐取國民身分證一張及二萬元，再由詐欺集團加以變造
    ，而持之向中華電信板橋營運處申請行動電話門號，兩案之動機、目的、手法均
    不相同，前開案件亦係因嗣後被告知悉陳世杰欲辦理小額貸款，而主動與陳世杰
    共犯，顯難為本案行使偽造私文書預定犯罪計劃內，且主觀上始終為同一犯意之
    進行，則前開案件應係新犯意之發生，縱所犯與本案同一罪名，究非連續其初發
    的意思，即不能成立連續犯，附此敘明。
據上論斷，應依刑事訴訟法第二百七十三條之一、第二百九十九條第一項前段，刑法
第二十八條、第二百十六條、第二百十條、第二百十二條、第三百三十九條、第五十
五條、第四十一條第一項前段、第三十八條第一項前段、第二百十九條，罰金罰鍰提
高標準條例第一條前段、第二條，判決如主文。
本案經檢察官黃正綱到庭執行職務。
中      華      民      國    九十三     年     三     月     十九      日
                                  臺灣板橋地方法院刑事第五庭
                                      法  官   張   宏   節
右正本證明與原本無異。
如不服本判決，應於判決送達後十日內向本院提出上訴狀。
                                      書記官   李   淑   秋
中      華      民      國    九十三     年     三     月    二十三     日
附錄本案論罪科刑法條全文
刑法第二百十六條：
行使第二百十條至第二百十五條之文書者，依偽造、變造文書或登載不實事項或使登
載不實事項之規定處斷。
刑法第二百十條：
偽造、變造私文書，足以生損害於公眾或他人者，處五年以下有期徒刑。
刑法第二百十二條：
偽造、變造護照、旅券、免許證、特許證及關於品行、能力、服務或其他相類之證書
、介紹書，足以生損害於公眾或他人者，處一年以下有期徒刑，拘役或三百元以下罰
金。
刑法第三百四十九條：
收受贓物者，處三年以下有期徒刑、拘役或五百元以下罰金。
搬運、寄藏、故買贓物或為牙保者，處五年以下有期徒刑、拘役或科或併科一千元以
下罰金。
因贓物變得之財物，以贓物論。
刑法第三百三十九條：
意圖為自己或第三人不法之所有，以詐術使人將本人或第三人之物交付者，處五年以
下有期徒刑、拘役或科或併科一千元以下罰金。
以前項方法得財產上不法之利益或使第三人得之者亦同。
前二項之未遂犯罰之。
